臺灣新竹地方法院刑事判決
109年度交訴字第52號
公  訴  人  臺灣新竹地方檢察署檢察官
被      告  簡文進

                    籍設新竹市○區○○路00○0號(新竹○○○○○○○○)

上列被告因公共危險等案件，經檢察官提起公訴（109年度偵緝
字第130號），本院判決如下︰
    主  文
簡文進犯無駕駛執照駕車過失傷害罪，處拘役肆拾日，如易科罰
金，以新臺幣壹仟元折算壹日；又犯駕駛動力交通工具發生交通
事故致人傷害而逃逸罪，累犯，處有期徒刑陸月，如易科罰金，
以新臺幣壹仟元折算壹日。
    事  實
簡文進未考領有機車駕駛執照，屬無駕駛執照者，其於民國108
年4月16日上午8時1分許，騎乘車牌號碼000-000號普通重型機車
，沿新竹縣竹北市（起訴書誤載為新竹縣，業經檢察官當庭更正
）水防道路由西往東方向行駛時，本應注意行駛時，駕駛人應注
意車前狀況，並隨時採取必要之安全措施，而依當時情形，並無
不能注意之情事，竟疏未注意，從後方追撞前方同向由張伊甄所
騎乘之車牌號碼000-000號普通重型機車，張伊甄因而人車倒地
，並受有前胸部鈍挫傷、左膝挫傷及擦傷、左肘及下背部臀部挫
傷之傷害。簡文進於發生交通事故後，短暫停留並下車查看，明
知發生交通事故並致張伊甄受有上開傷害，然未為任何必要之處
置，即基於駕駛動力交通工具發生交通事故致人傷害而逃逸之犯
意，未經張伊甄同意，逕自騎車離去而逃逸。
    理  由
甲、程序方面
一、按被告以外之人於審判外之陳述，經當事人於審判程序同意
    作為證據，法院審酌該言詞陳述或書面陳述作成時之情況，
    認為適當者，得為證據。當事人、代理人或辯護人於法院調
    查證據時，知有刑事訴訟法第159條第1項不得為證據之情形
    ，而未於言詞辯論終結前聲明異議者，視為有前項之同意。
    刑事訴訟法第159條之5第1項、第2項分別定有明文。經查，
    本判決所引用以下被告以外之人於審判外之陳述，迄本案言
    詞辯論終結前，公訴人及被告簡文進均未表示異議，本院審
    酌上開證據作成時，並無違法或不當之情況，又均無證明力
    明顯過低之情形，因認上開證據方法均適當得為證據，依上
    揭規定，應均有證據能力。
二、第按，本判決所引用其餘所依憑判斷之非供述證據，亦無證
    據證明係違反法定程序所取得，或其他不得作為證據之情形
    ，且與本案待證事實間復具有相當關聯性，依刑事訴訟法第
    158條之4規定之反面解釋，亦均有證據能力。
乙、實體方面
一、認定犯罪事實所憑之證據及認定之理由： 　　
　㈠前揭犯罪事實，業據被告簡文進於本院審理時坦承不諱（見
    本院卷第116頁至第117頁），核與證人即告訴人張伊甄於警
    詢時、偵查中及本院審理時所述相符（見偵字卷第4頁至第6
    頁反面、第7頁至第9頁反面、第10頁、第43頁至第43頁反面
    、本院卷第107頁至第112頁），並有警員吳昀翰製作之職務
    報告1份（見偵字卷第13頁）、東元醫療社團法人東元綜合
    醫院診斷證明書1份（見偵字卷第20頁）、道路交通事故現
    場圖、道路交通事故調查表（一）、道路交通事故調查報告
    表（二）各1份（見偵字卷第21頁至第24頁）、監視器錄影
    畫面翻拍擷圖3張（見偵字卷第27頁至第27頁反面）、現場
    及車損照片8張（見偵字卷第28頁至第29頁反面）、車牌號
    碼000-000號普通重型機車之車輛詳細資料報表1份（見偵字
    卷第31頁）、公路監理電子閘門證號查詢機車駕駛人列印資
    料1紙（見本院卷第99頁）在卷可稽。
　㈡綜上所述，被告前開任意性自白核與事實相符，堪予採信。
    本案事證明確，被告犯行堪以認定，應予依法論科。
二、論罪科刑之理由：
　㈠被告簡文進行為後：
　　⑴刑法第284條條文已於108年5月29日修正公布，並自同年月
      31日生效施行，刑法第284條原規定：「因過失傷害人者
      ，處6月以下有期徒刑、拘役或5百元以下罰金；致重傷者
      ，處1年以下有期徒刑、拘役或5百元以下罰金（第1項）
      ；從事業務之人，因業務上之過失傷害人者，處1年以下
      有期徒刑、拘役或1千元以下罰金；致重傷者，處3年以下
      有期徒刑、拘役或2千元以下罰金（第2項）」；修正後改
      為：「因過失傷害人者，處1年以下有期徒刑、拘役或10
      萬元以下罰金；致重傷者，處3年以下有期徒刑、拘役或3
      0萬元以下罰金」。是比較新舊法結果，行為後之法律並
      未有利於行為人，依刑法第2條第1項前段之規定，本件就
      過失傷害部分，自應適用修正前刑法第284條之規定。
　　⑵刑法第185條之4條文亦於110年5月28日修正公布，並自同
      年月30日生效施行，修正前刑法第185條之4規定：「駕駛
      動力交通工具肇事，致人死傷而逃逸者，處1年以上7年以
      下有期徒刑」，修正後則規定：「駕駛動力交通工具發生
      交通事故，致人傷害而逃逸者，處6月以上5年以下有期徒
      刑；致人於死或重傷而逃逸者，處1年以上7年以下有期徒
      刑（第1項）。犯前項之罪，駕駛人於發生交通事故致人
      死傷係無過失者，減輕或免除其刑（第2項）」。此次修
      法係鑑於司法院釋字第777號解釋認為過去刑法第185條之
      4肇事逃逸罪有關「肇事」要件有違法律明確性原則，且
      刑度規定對情節輕微個案過苛而不符憲法罪刑相當原則，
      除將「肇事」之要件修正為「發生交通事故」，縱使駕駛
      動力交通工具發生交通事故致人死傷係無過失，其逃逸者
      ，亦予以處罰，課以交通事故當事人應停留在現場向傷者
      或警察等有關機關表明身分，並視現場情形通知警察機關
      處理、協助傷者就醫、對事故現場為必要之處置等責任，
      以符合法律明確性原則；復依法益侵害之結果，分別規定
      致人傷害而逃逸者，處6月以上5年以下有期徒刑，致人於
      死或重傷而逃逸者，處1年以上7年以下有期徒刑；另就駕
      駛人於發生交通事故致人死傷係無過失之情形，設有減輕
      或免除其刑之規定，以合於憲法罪刑相當原則及比例原則
      之要求。經比較新舊法之結果，本件被告對於交通事故之
      發生有過失責任，而告訴人張伊甄因本件交通事故受有事
      實欄所示之傷害，依修正前規定應處1年以上7年以下有期
      徒刑；依修正後規定則處6月以上5年以下有期徒刑，自以
      修正後之規定較有利於被告，依刑法第2條第1項但書之規
      定，本件就駕駛動力交通工具發生交通事故致人傷害而逃
      逸之部分，自應適用修正後刑法第185條之4之規定。
　㈡查被告並未領有機車駕駛執照，業經被告供陳明確（見本院
    卷第117頁），且有公路監理電子閘門證號查詢機車駕駛人
    列印資料1份附卷可佐（見本院卷第99頁），自屬無照駕駛
    甚明。
　㈢是核被告所為，係犯道路交通管理處罰條例第86條第1項、修
    正前刑法第284條第1項前段之無駕駛執照駕車過失傷害罪及
    刑法第185條之4第1項前段之駕駛動力交通工具發生交通事
    故致人傷害而逃逸罪。公訴意旨漏引道路交通管理處罰條例
    第86條第1項，認被告係犯修正前刑法第284條第1項前段之
    過失傷害罪嫌，尚有未合，惟二者基本社會事實同一，且經
    本院於審理時告知被告此部分涉嫌罪名，本院自仍應予審理
    ，並依刑事訴訟法第300條之規定變更起訴法條。　　
　㈣被告所犯上開2罪，犯意各別，行為互殊，應予分別論處。
　㈤查被告前因幫助詐欺案件，經本院於103年1月24日，以102年
    度易字第67號判決處有期徒刑3月並確定，於103年11月3日
    因徒刑執行完畢出監等情，有臺灣高等法院被告前案紀錄表
    1份在卷足參。詎其又於受有期徒刑執行完畢後，5年以內故
    意再犯本件有期徒刑以上之駕駛動力交通工具發生交通事故
    致人傷害而逃逸罪，為累犯。惟參諸108年2月22日公布之司
    法院釋字第775號解釋，刑法第47條第1項規定應自該解釋公
    布之日起2年內，依該解釋意旨修正之，於修正前（迄今尚
    未修正），為避免發生行為人所受之刑罰超過其所應負擔罪
    責之罪刑不相當情形，法院應就具體個案裁量是否加重最低
    本刑。準此，本院審酌使本件構成累犯之前案，與本件被告
    所犯之駕駛動力交通工具發生交通事故致人傷害而逃逸罪，
    其罪質及所侵害之法益明顯有別，本案尚難以被告前曾犯幫
    助詐欺罪並執行完畢之事實，率認被告本次駕駛動力交通工
    具發生交通事故致人傷害而逃逸之犯行有立法意旨所指之特
    別惡性或刑罰感應力薄弱之情，爰裁量不依刑法第47條第1
    項規定加重其最低本刑。　　
　㈥爰以行為人之責任為基礎，審酌被告無照駕駛又未能善盡駕
    駛注意義務，導致告訴人張伊甄受傷之結果；發生交通事故
    後，雖短暫停留下車查看，惟未採取任何必要之處置即逕自
    騎車離去，衡其所為均應非難；並考量被告終能坦承犯行，
    犯後態度尚稱良好，然迄未賠償告訴人損害；並衡酌告訴人
    所受之傷勢及被告違反義務之程度，暨被告自述國中肄業之
    教育程度及貧窮之家庭經濟狀況（見本院卷第117頁）等一
    切情狀，分別量處如主文所示之刑，並均諭知易科罰金之折
    算標準。
據上論斷，應依刑事訴訟法第299條第1項前段、第300條，判決
如主文。
本案經檢察官張凱絜提起公訴，檢察官孫立婷到庭執行職務。　
中　　華　　民　　國　　110 　年　　7 　　月　　30　　日
                  刑事第七庭    審判長法　官　陳麗芬
　　　　　　　　　                    法  官  華澹寧 
　　　　　　　　　　　　　　　　　　　法  官  郭哲宏
以上正本證明與原本無異。
如不服本判決應於收受本判決後20日內向本院提出上訴書狀，上
訴書狀應敘述具體理由。上訴書狀未敘述上訴理由者，應於上訴
期間屆滿後20日內補提理由書狀於本院(均須按他造當事人之人
數附繕本 )「切勿逕送上級法院」。 
中　　華　　民　　國　　110 　年　　7 　　月　　30　　日
                                      書記官  戴筑芸
附錄本案論罪法條：
修正前中華民國刑法第284條第1項
因過失傷害人者，處6月以下有期徒刑、拘役或5百元以下罰金。
致重傷者，處1年以下有期徒刑、拘役或5百元以下罰金。
道路交通管理處罰條例第86條第1項
汽車駕駛人，無駕駛執照駕車、酒醉駕車、吸食毒品或迷幻藥駕
車、行駛人行道或行經行人穿越道不依規定讓行人優先通行，因
而致人受傷或死亡，依法應負刑事責任者，加重其刑至二分之一
。
中華民國刑法第185條之4第1項
駕駛動力交通工具發生交通事故，致人傷害而逃逸者，處6月以
上5年以下有期徒刑；致人於死或重傷而逃逸者，處1年以上7年
以下有期徒刑。